臺灣新竹地方法院刑事判決
110年度金訴字第18號
公  訴  人  臺灣新竹地方檢察署檢察官
被      告  劉辰語


上列被告因違反洗錢防制法等案件，經檢察官提起公訴（109年
度偵字第5516號），被告於本院準備程序中，就被訴事實為有罪
之陳述，經合議庭裁定由受命法官獨任行簡式程序審理，並判決
如下：
    主  文
劉辰語幫助犯洗錢防制法第十四條第一項之洗錢罪，處有期徒刑
參月，併科罰金新臺幣壹萬元，罰金如易服勞役，以新臺幣壹仟
元折算壹日。未扣案之犯罪所得新臺幣伍萬元沒收，於全部或一
部不能沒收或不宜執行沒收時，追徵其價額。
    事實及理由
一、劉辰語依其智識程度與社會生活通常經驗，雖預見提供自己
    之金融機構帳戶存摺、提款卡及密碼予他人使用，有被犯罪
    集團利用作為詐欺取財轉帳匯款犯罪工具之可能，且贓款遭
    提領後即產生遮斷資金流動軌跡而逃避國家追訴處罰效果，
    仍基於縱有人利用其帳戶作為詐欺取財、洗錢之工具，亦不
    違背其本意之幫助詐欺取財及幫助洗錢犯意，於民國108年
    間12月間某日，在新竹縣湖口鄉仁義路OK便利商店，將其所
    申辦之臺灣中小企業銀行帳號000-00000000000號帳戶(下稱
    臺灣企銀帳戶)存摺、提款卡及密碼，交付予真實姓名年籍
    均不詳綽號「阿勝」之成年男子及所屬詐欺集團成員使用，
    而幫助其等遂行詐欺取財及洗錢之犯罪行為。嗣該詐欺集團
    成員取得上開臺灣企銀帳戶之存摺、提款卡後，即意圖為自
    己不法所有，基於詐欺取財及洗錢之犯意聯絡，於附表編號
    所示之方式，由該詐欺集團成員向彭渟允(原名彭雯琦，下
    同)施用詐術，致其陷於錯誤，而於附表所示之時間，將款
    項匯款至劉辰語之臺灣企銀帳戶，並由詐欺集團成員於附表
    所示時間提領。嗣劉辰語於109年1月17日16時23分許，前往
    臺灣中小企業銀行竹北分行辦理存摺、提款卡掛失及補發，
    於同日17時29分起，陸續以網路銀行將上開臺灣企銀帳戶內
    尚未領畢之詐騙贓款新臺幣（下同）5萬元轉帳至自己申辦
    之台新國際商業銀行帳戶或他人帳戶。因彭渟允察覺有異報
    警處理，始悉上情。
二、證據名稱：
㈠、被告劉辰語於偵查中、本院準備程序及簡式審判程序時之自
    白。
㈡、告訴人彭渟允於警詢中之指述。
㈢、告訴人提供自動櫃員機交易明細4張、LINE對話翻拍畫面1份
    。臺中市政府警察局豐原分局馬岡派出所受理詐騙帳戶通報
    警示簡便格式表、陳報單、受理各類案件紀錄表、受理刑事
    案件報案三聯單、金融機構聯防機制通單各1份。臺灣中小
    企業銀行竹北分行109年4月13日、109年8月6日、109年10月
    23日函文暨交易明細、申辦變更異動申請紀錄、臺灣中小企
    業銀行國內作業中心109年9月22日函文檢附網路銀行使用紀
    錄暨光碟1片、台新國際商業銀行109年10月22日函文檢附開
    戶基資及交易明細各1份。
三、論罪科刑：　　
㈠、按洗錢防制法所稱洗錢，依第2條第2款規定，是指掩飾或隱
    匿特定犯罪所得之本質、來源、去向、所在、所有權、處分
    權或其他權益者。前述規定所稱之掩飾、隱匿行為，目的在
    遮掩、粉飾、隱藏、切斷特定犯罪所得與特定犯罪間之關聯
    性，是此類洗錢行為須與欲掩飾、隱匿之特定犯罪所得間具
    有物理上接觸關係（事實接觸關係）。而提供金融帳戶提款
    卡及密碼供他人使用，嗣被害人雖匯入款項，然此時之金流
    仍屬透明易查，在形式上無從合法化其所得來源，未造成金
    流斷點，尚不能達到掩飾或隱匿特定犯罪所得之來源、去向
    及所在之作用，須待款項遭提領後，始產生掩飾、隱匿之結
    果。故而，行為人提供金融帳戶提款卡及密碼，若無參與後
    續之提款行為，即非洗錢防制法第2條第2款所指洗錢行為，
    無從成立一般洗錢罪之直接正犯。又刑法第30條之幫助犯，
    係以行為人主觀上有幫助故意，客觀上有幫助行為，即對於
    犯罪與正犯有共同認識，而以幫助意思，對於正犯資以助力
    ，但未參與實行犯罪之行為者而言。幫助犯之故意，除需有
    認識其行為足以幫助他人實現故意不法構成要件之「幫助故
    意」外，尚需具備幫助他人實現該特定不法構成要件之「幫
    助既遂故意」，惟行為人只要概略認識該特定犯罪之不法內
    涵即可，無庸過於瞭解正犯行為之細節或具體內容。此即學
    理上所謂幫助犯之「雙重故意」。金融帳戶乃個人理財工具
    ，依我國現狀，申設金融帳戶並無任何特殊限制，且可於不
    同之金融機構申請多數帳戶使用，是依一般人之社會通念，
    若見他人不以自己名義申請帳戶，反而收購或借用別人之金
    融帳戶以供使用，並要求提供提款卡及告知密碼，則提供金
    融帳戶者主觀上如認識該帳戶可能作為對方收受、提領特定
    犯罪所得使用，對方提領後會產生遮斷金流以逃避國家追訴
    、處罰之效果，仍基於幫助之犯意，而提供該帳戶之提款卡
    及密碼，以利洗錢實行，仍可成立一般洗錢罪之幫助犯（最
    高法院108年度台上大字第3101號裁定意旨參照）。
㈡、查被告劉辰語提供自己之臺灣企銀帳戶存摺、提款卡、密碼
    等資料，使詐欺集團向告訴人彭渟允詐騙財物後，得以使用
    被告名義之上揭帳戶為匯款工具，致告訴人匯款至被告上揭
    帳戶內，而遂行詐欺取財之犯行，且於詐欺集團成員自帳戶
    提領後即達掩飾、隱匿犯罪所得去向之目的，是以被告顯係
    基於幫助他人詐欺取財及一般洗錢罪之不確定犯意，且其所
    為提供臺灣企銀帳戶存摺、提款卡及密碼之行為亦屬刑法詐
    欺取財罪及一般洗錢罪構成要件以外之行為，復無證據證明
    其以正犯之犯意加入上開詐欺集團，其既以幫助他人犯罪之
    意思而參與犯罪構成要件以外之行為，是核被告所為，係犯
    刑法第30條第1項前段、第339條第1項之詐欺取財罪之幫助
    犯及刑法第30條第1項前段、違反洗錢防制法第2條第2款而
    犯同法第14條第1項之一般洗錢罪之幫助犯。至被告為上開
    幫助犯行後，再移轉尚未遭詐欺集團領畢之詐欺款項5萬元
    之行為，應屬其與詐欺集團成員間就交付帳戶代價之內部關
    係，為其犯罪所得，併此敘明。
㈢、想像競合：被告以一行為同時觸犯幫助詐欺取財罪及幫助一
    般洗錢罪，為想像競合犯，應依刑法第55條前段規定，從一
    重論幫助一般洗錢罪處斷。　　
㈣、刑之減輕事由：被告幫助他人犯詐欺取財及一般洗錢罪，為
    幫助犯，依刑法第30條第2項之規定，按正犯之刑減輕之。
    另洗錢防制法第16條第2項也規定，犯同法第14條、第15條
    之罪，在偵查或審判中自白者，減輕其刑。查被告於本院審
    理中已經就幫助洗錢之犯行自白犯罪(本院卷第47頁、第64
    頁、第89頁、第93頁)，故依前述規定，減輕其刑，並依法
    遞減之。
㈤、爰以行為人之責任為基礎，審酌被告正值青壯，在政府及大
    眾媒體之廣泛宣導下，明知將帳戶交付他人使用，可能因此
    幫助詐欺集團遂行詐欺取財及洗錢犯行，仍輕率出借自身帳
    戶紊亂社會正常交易安全，增加受害者尋求救濟之困難，並
    使犯罪之追查趨於複雜，助長詐欺犯罪風氣之猖獗，所為實
    屬不該；另考量被告犯後坦認犯行，雖與告訴人調解成立，
    然遲未能如期履行之犯後態度，暨其自述高中肄業之智識程
    度，未婚無子女，家中有祖父母、父親及妹妹，今年5月起
    開始擔任廚師，薪水4、5萬元，每月負擔家中1萬5,000元之
    生活費，因為疫情影響，店內至7月底均無營業，每天只有
    補貼伊生活費200元之生活狀況等一切情狀(見本院卷第92頁
    至第93頁)，量處如主文所示之刑，並就罰金部分諭知易服
    勞役之折算標準。
四、沒收：
    被告因本案獲利5萬元，業據被告供述在卷(本院卷第93頁)
    ，為被告之犯罪所得，應依刑法第38條之1第1項、第3項規
    定，予以宣告沒收，並於全部或一部不能沒收或不宜執行沒
    收時，追徵其價額。
據上論斷，應依刑事訴訟法第273條之1第1項、第299條第1項前
段、第310條之2，判決如主文。
本案經檢察官葉子誠提起公訴，檢察官高上茹、陳亭宇到庭執行
職務。
中　　華　　民　　國　　110 　年　　11　　月　　1 　　日
                  刑事第一庭    法　官  楊麗文
以上正本證明與原本無異。
如不服本判決應於收受本判決後20日內向本院提出上訴書狀，上
訴書狀應敘述具體理由。上訴書狀未敘述上訴理由者，應於上訴
期間屆滿後20日內補提理由書狀於本院(均須按他造當事人之人
數附繕本 )「切勿逕送上級法院」。 
中　　華　　民　　國　　110 　年　　11　　月　　1 　　日
                                書記官　陳弘明　　　　　
附錄本案論罪科刑法條：
洗錢防制法第2條第2款
本法所稱洗錢，指下列行為：
二、掩飾或隱匿特定犯罪所得之本質、來源、去向、所在、所有
    權、處分權或其他權益者。
洗錢防制法第14條第1項
有第二條各款所列洗錢行為者，處7年以下有期徒刑，併科新臺
幣5百萬元以下罰金。
刑法第339條第1項
意圖為自己或第三人不法之所有，以詐術使人將本人或第三人之
物交付者，處5年以下有期徒刑、拘役或科或併科50萬元以下罰
金。
刑法第30條
幫助他人實行犯罪行為者，為幫助犯。雖他人不知幫助之情者，
亦同。
幫助犯之處罰，得按正犯之刑減輕之。　　
附表：
編號 告訴人 詐欺方式 匯款時間 匯款金額 (新臺幣) 備註 1 彭渟允 於109年1月 4日經由真實姓名年籍不詳、交友軟體暱稱「軒恩」成員，向彭渟允稱可在「諾德投資」之網站一同投資。嗣彭渟允於同年月15日發現投資獲利資金未入帳，遂以LINE聯繫暱稱「諾德客服」之詐欺集團成員，「諾德客服」即佯稱：因公司帳戶異常，需支付保證金 、管理費才能退款云云，使彭渟允信以為真而陷於錯誤 ，依指示匯款。 109年1月17日11時13分許 3萬元  詐欺集團不詳成員於109年1月17日15時53分至57分許， 跨行提領現金10萬元。     109年1月17日11時32分許 2萬元     109年1月17日11時43分許 5萬元     109年1月17日11時44分許 5萬元 被告犯罪所得。